臺灣士林地方法院交通事件裁定　　　　　　　　　　九十三年度交聲字第六０九號
　　原處分機關　交通部公路總局臺北區監理所基隆監理站
　　異　議　人
　　即受處分人　甲○○
右列異議人即受處分人因違反道路交通管理處罰條例案件，對於交通部公路總局臺北
區監理所基隆監理站民國九十三年六月九日基監字第裁四二—Ａ六Ｊ七０一一三四號
裁決聲明異議（原舉發案號：臺北市政府警察局舉發違反道路交通管理事件通知單北
市警交大字第Ａ六Ｊ七０一一三四號），本院裁定如左：
    主  文
原處分撤銷。
甲○○不罰。
    理  由
一、按道路交通安全規則第八十九條第一項第五款規定：行車前應注意駕駛人及前座
    乘客均應繫妥安全帶；又汽車行駛於道路上，其汽車駕駛人或前座乘客未繫安全
    帶者，處駕駛人新臺幣（下同）一千五百元罰鍰，道路交通管理處罰條例第三十
    一條第一項亦定有明文。
二、原處分意旨略以：異議人即受處分人甲○○駕駛車牌號碼六Ｔ—五五三九號車輛
    ，於民國九十三年三月十五日十七時二十二分許，在臺北市○○路○段與成都路
    路口，經臺北市政府警察局萬華分局交通分隊員警以北市警交大字第Ａ六Ｊ七０
    一一三四號通知單舉發：「行駛於道路上，汽車駕駛人未依規定方式繫安全帶」
    ，依道路交通管理處罰條例第三十一條第一項規定，處罰鍰一千五百元。
三、異議意旨略以：伊於九十三年六月十一日收到臺北區監理所基隆監理站通知，得
    知伊所遺失之駕照遭人冒用，但伊並未駕駛車牌號碼六Ｔ—五五三九號車輛違規
    ，亦不認識該車車主，據此聲明異議。
四、經查：
  (一)按法院受理交通事件，準用刑事訴訟法之規定，道路交通管理處罰條例第八十九
    條前段定有明文，是「認定犯罪事實所憑之證據，雖不以直接證據為限，間接證
    據亦包括在內；然而無論直接或間接證據，其為訴訟上之證明，須於通常一般之
    人均不致有所懷疑，而得確信其為真實之程度者，始得據為有罪之認定，倘其證
    明尚未達到此一程度，而有合理之懷疑存在時，事實審法院復已就其心證上理由
    予以闡述，敘明其如何無從為有罪之確信，因而為無罪之判決，尚不得任意指為
    違法」（最高法院七十六年臺上字第四九八六號判例參考），此項刑事訴訟法上
    法院認定事實之重要原則，於法院審理行為人違反道路交通管理處罰條例案件時
    ，當有其適用。易言之，法院於審理行為人違反道路交通管理處罰條例案件，當
    踐行完畢調查證據程序後，為事實之認定時，如就原處分機關所認定之行為人違
    規事實仍有合理之訴訟上懷疑，而無法確信行為人確有該當於道路交通管理處罰
    條例各該處罰條文之構成要件事實時，此際即應依訴訟上之待證事實「倘有懷疑
    ，則從被告之利益作解釋」之證據法則，作對異議人有利之認定。
  (二)有關異議人甲○○究否於上開時間駕駛車牌號碼六Ｔ—五五三九號車輛，於九十
    三年三月十五日十七時二十二分許，行經臺北市○○路○段與成都路路口，為員
    警掌電攔停取締「未繫安全單」之違規乙節，原處分機關無非係以「臺北市政府
    警察局北市警交大字第Ａ六Ｊ七０一一三四號舉發違反道路交通管理事件通知單
    」為其處罰之唯一依據。然異議人已堅決否認其有何交通違規之行為，並以前揭
    情詞置辯，觀之本件舉發通知單上僅記載違規行為人之年籍資料，並未見車主資
    料，顯見當時違規行為人僅提供個人
    未能提出行車執照以供查驗，其動機為何，已有可議。再參酌卷附車號六Ｔ—五
    五三九號車輛查詢資料，登記車主為黃維弘，並非異議人，而該車主經本院二次
    傳喚，均未到庭說明，是本件實際行為人是否確為異議人，自非無疑。又質之證
    人即舉發本件違規之臺北市政府警察局萬華分局交通分隊警員王慶新於本院調查
    時結證稱：伊是用掌上型電腦，只要輸入
    就可以印出舉發單，不記得當時駕駛人是拿出什麼證件，也沒有印象是否舉發過
    本件異議人，雖然一般應該都會看證件的照片與駕駛人是否相符，不過當時是傍
    晚，且一次攔很多部，除非當場有爭執的情形，否則印象都不是很深等語明確（
    參本院九十三年八月二十六日訊問筆錄），依證人所述，亦無法確實證明異議人
    即為本件違規行為人。準此，既無法排除另有他人於違規遭警攔停後，將異議人
    之證件持交員警之可能，從而，本件違規事實屬實與否，仍存有合理可疑，原處
    分未予詳查，遽予裁罰，尚有未洽。本件異議為有理由，原處分應予撤銷，另諭
    知異議人不罰。
據上論斷，應依道路交通案件處理辦法第二十條，裁定如主文。
中　　　華　　　民　　　國　　九十三　　年　　　八　　　月　　三十一　　日
                              臺灣士林地方法院交通法庭
                                  法  官  黃  潔  茹
右正本證明與原本無異。
如不服本裁定應於送達後五日內向本院提出抗告狀。
                                  書記官  柳  瑞  宗
中　　　華　　　民　　　國　　九十三　　年　　　九　　　月　　  三  　　日
